臺灣高雄地方法院刑事判決　　　　　　　 94年度訴字第663號
公　訴　人　臺灣高雄地方法院檢察署檢察官
被　　　告　乙○○　男　31歲.
指定辯護人　溫三郎律師
被　　　告　戊○○　男　25歲.
指定辯護人　本院公設辯護人　甲○○
被　　　告　己○○　男　27歲.
指定辯護人　楊雪貞律師
上列被告等因違反槍砲彈藥刀械管制條例案件，經檢察官提起公
訴（93年度偵字第24212 號、94年度偵字第921 號），本院判決
如下：
    主  文
乙○○幫助未經許可，製造可發射子彈具有殺傷力之槍枝，累犯
，處有期徒刑參年捌月，併科罰金新臺幣捌萬元，罰金如易服勞
役，以新臺幣玖佰元即銀元參佰元折算壹日。扣案如附表編號一
(1)、二(1)、四(1)、四(3)及六(1)所示之物，均沒收。
戊○○幫助未經許可，製造可發射子彈具有殺傷力之槍枝，處有
期徒刑參年陸月，併科罰金新臺幣柒萬元，罰金如易服勞役，以
新臺幣玖佰元即銀元參佰元折算壹日。扣案如附表編號一(1)、一
(3)、二(1)、四(1)及六(1)所示之物，均沒收。
己○○幫助未經許可，製造可發射子彈具有殺傷力之槍枝，處有
期徒刑參年肆月，併科罰金新臺幣陸萬元，罰金如易服勞役，以
新臺幣玖佰元即銀元參佰元折算壹日。扣案如附表編號一(1)、二
(1)、四(1)及六(1)所示之物，均沒收。
戊○○及己○○被訴持有子彈罪之部分無罪。
    事  實
一、乙○○前於民國90年間因竊佔案件，經法院判處有期徒刑3
    月確定，甫於90年11月7日執行完畢。
二、戊○○、己○○及乙○○3 人與丙○○（另案由臺灣臺南地
    方法院審理中）係朋友關係。丙○○明知可發射子彈具有殺
    傷力之手槍及具有殺傷力之子彈均為管制物品，非經中央主
    管機關許可，不得擅自製造、持有，竟仍未經許可，自91年
    底某日起，在其位於高雄縣林園鄉○○村○○路44巷5 弄8
    號住處等處，擅自製造、持有可發射子彈具有殺傷力之手槍
    及具有殺傷力之子彈。而戊○○、己○○及乙○○均明知丙○○非法製造、持有槍彈，竟仍分別基於幫助丙○○製造上
    開槍彈之犯意；戊○○及乙○○另基於寄藏上開手槍主要組
    成零件之犯意；乙○○再基於寄藏具有殺傷力之子彈之犯意
    ，(一)戊○○自93年6 月16日起，以其所有之門號0000000000
    號行動電話為聯絡工具，於丙○○製造上開槍彈之際，從旁
    把風並協助載運、裝卸電動車床、砂輪機等供製造槍彈所用
    之器具，再於同年11月27日上午8 時許，提供其位於高雄縣
    林園鄉○○村○○路272 號之住處，由丙○○以不知情之李
    雅婷所有之車牌號碼YT-8588 號自用小客車，載運丙○○所
    有之附表編號一所示之物至該處藏放並改造槍彈。(二)己○○
    自同年8 月31日起，以其所申請之門號0000000000號行動電
    話晶片植入不詳之人所有之行動電話為聯絡工具，於丙○○
    製造上開槍彈之際，從旁把風並協助丙○○代為尋找、搬運
    供製造槍彈所用之鐵條、器具等物。(三)乙○○自同年7 月25
    日起，以其所有之DBTEL 牌行動電話插換門號0000000000號
    及0000000000號晶片為聯絡工具，協助丙○○尋找切割機、
    砂輪機並載運供製造槍彈所用之器具。戊○○及乙○○再於
    同年10月下旬某日，共同駕車載運丙○○所有之附表編號四
    、五所示之物，前往乙○○位於屏東縣新園鄉○○村○○路
    997 之15號住處及數百公尺外之廢棄倉庫內藏放，而由丙○○在該倉庫內製造槍彈。丙○○自91年底某日起至93年11月
    30日止，共計製造可發射子彈具有殺傷力之手槍約10枝及具
    有殺傷力之子彈約50顆。嗣於同年11月30日中午12時30分許
    ，為警持本院核發之搜索票，前往戊○○之住處內查扣附表
    編號一所示之物，並於車牌號碼YT-8588 號自用小客車內，
    查扣附表編號二所示之物；於同日13時30分許，前往丙○○
    之住處內查扣附表編號三所示之物；於同日16時20分許，前
    往乙○○之住處查扣附表編號四所示之物，再轉往乙○○之
    倉庫內查獲丙○○所有如附表編號五所示之物（未扣案）。
    另於同年12月7 日18時30分許，經戊○○偕同警方前往其住
    處後方水溝木板下，查扣附表編號六所示之物，始悉上情。
三、案經高雄市政府警察局小港分局報告臺灣高雄地方法院檢察
    署檢察官偵查起訴。
    理  由
壹、程序部分：
一、按被告以外之人於審判外之言詞或書面陳述，除法律有規定
    者外，不得作為證據；被告以外之人於偵查中向檢察官所為
    之陳述，除顯有不可信之情況者外，得為證據；被告以外之
    人於檢察事務官、司法警察官或司法警察調查中所為之陳述
    ，與審判中不符時，其先前之陳述具有較可信之特別情況，
    且為證明犯罪事實存否所必要者，得為證據；被告以外之人
    於審判外之陳述，雖不符前4 條之規定，而經當事人於審判
    程序同意作為證據，法院審酌該言詞陳述或書面陳述作成時
    之情況，認為適當者，亦得為證據。刑事訴訟法第159 條第
    1 項、第159 條之1 第2 項、第159 條之2 及第159 條之5
    第1 項分別定有明文。而此處所謂「被告以外之人」包括共
    同被告及共犯，此觀諸同法第159 條之1 立法說明謂：「被
    告以外之人（含共同被告、共犯、被害人、證人等）... 。
    」等語即明；另所謂「顯有不可信之情況」及「具有可信之
    特別情況」，則應依被告以外之人為陳述時，是否出於真意
    、有無違法取供之情事等客觀上之環境或條件而為判斷，故
    應就偵查或調查筆錄製作之原因、過程及其功能等加以觀察
    其信用性，據以判斷該傳聞證據是否有顯不可信或有特別可
    信之情況而例外具有證據能力。至被告以外之人之陳述有無
    前後矛盾或與事實不符之情形，應僅屬證明力高低之範疇，
    尚非其陳述是否可信而得否為證據之認定依據。經查：
  (一)被告戊○○及另案被告丙○○於偵訊時向檢察官所為之陳述
    ，係本於共同被告及共犯之身分而為之，且其等於本院審理
    時並未辯稱上開陳述有何受違法取供等非出於自由意願而為
    陳述之情事，此外，被告等復未釋明上開陳述有何顯不可信
    之情況，揆諸前揭規定，應認前開陳述具有證據能力。
  (二)被告戊○○及另案被告丙○○經本院以證人之身分行交互詰
    問後，與其等於警詢時就被告己○○及戊○○對另案被告丙○○涉嫌製造槍彈一節是否知情之陳述不符，本院審酌被告
    戊○○及另案被告丙○○於偵訊及本院審理時均未辯稱上開
    陳述有何受違法取供等非出於自由意願而為陳述之情事，另
    觀諸其等於93年12月7 日及同月8 日，經檢察官詢以借提過
    程有無被刑求及警詢筆錄是否實在時，均答稱未被刑求且所
    言屬實等語（偵卷第88、121 頁），足見上開陳述之信用性
    應可獲得確保而具有較可信之特別情況，且為證明犯罪事實
    存否所必要，揆諸前揭規定，應認其等於警詢時之陳述具有
    證據能力。
  (三)監聽譯文係司法警察監聽犯罪嫌疑人之通聯內容後所製作之
    書面報告，亦即司法警察在審判外所製作之書面陳述，應屬
    傳聞證據。而本件監聽過程確經檢察官核發通訊監察書，此
    有臺灣高雄地方法院檢察署通訊監察書8 份在卷可稽，且被
    告等於本院審判程序同意本件監聽譯文得為證據（本院卷第
    102 頁），經本院審酌該書面報告作成時之情況，認為適當
    ，依法自得為證據。
二、次按，搜索應用搜索票，除法律另有規定外，實施刑事訴訟
    程序之公務員因違背法定程序取得之證據，其有無證據能力
    之認定，應審酌人權保障及公共利益之均衡維護，刑事訴訟
    法第128 條第1 項及第158 條之4 分別定有明文。經查，本
    件高雄市政府警察局小港分局警員未向法院聲請核發搜索票
    ，即於93年11月30日前往被告乙○○之倉庫內搜索查獲另案
    被告丙○○所有如附表編號五所示之物等情，業經證人即高
    雄市政府警察局小港分局警員陳天助證述在卷，復有現場照
    片7 張在卷可稽（警卷A 第89至92頁），則前揭執行搜索過
    程違背法定程序之事實，堪予認定。惟本院審酌本件另案被
    告丙○○既然涉嫌製造可發射子彈具有殺傷力之手槍及具有
    殺傷力之子彈，則其與他人聯繫相關事宜時，理應心存戒慎
    、警惕，且製造槍彈之地點必然隱密，則偵辦警員顯難於事
    前查悉其製造槍彈及藏放材料、器具之確切位置，亦即難以
    預先確定執行搜索之時間及地點據以聲請核發搜索票，而有
    見機行事之必要性。嗣於偵辦警員持本院核發之搜索票前往
    被告乙○○之住處扣得附表編號四所示之物時，鑑於製造槍
    彈時發出之聲響極大，故而判斷該處應非製造槍彈之地點，
    經詢問後，始由被告乙○○帶同警員前往數百公尺外之倉庫
    內搜索查獲附表編號五所示之物等情，亦據證人陳天助證述
    綦詳（本院卷第253 頁），則自上開執行搜索被告乙○○倉
    庫之過程以觀，尚難認承辦警員主觀上有何不法意圖，客觀
    上有何侵害被告乙○○之權益或違背法定程序情節重大之情
    事。反觀另案被告丙○○涉嫌製造可發射子彈具有殺傷力之
    手槍之犯行屬最輕本刑5 年以上有期徒刑之重罪，且嚴重危
    害社會治安，自堪認其犯罪情節及所生危害均屬重大。從而
    ，衡之本件執行搜索之警員違背法定程序之情節尚屬輕微，
    其取得之證據及用資證明之犯罪事實攸關社會公共利益甚為
    重大等情，本院認本件違背搜索之法定程序所取得之現場照
    片7 張，應有證據能力。
貳、實體部分：
一、訊據被告戊○○固坦承有自93年9 月間起至同年11月30日止
    ，於另案被告丙○○製造槍彈之際，從旁把風並協助載運製
    造槍彈之器具前往被告乙○○之倉庫藏放，再提供其住處藏
    放附表編號一所示之物等情，惟矢口否認有何提供其住處供
    另案被告丙○○改造槍彈之事實；被告己○○矢口否認有何
    幫助另案被告丙○○製造槍彈之犯行，辯稱其僅係前往另案
    被告丙○○之住處施用毒品，對製造槍彈等情毫無所悉云云
    ；被告乙○○固坦承有將附表編號五所示之物載運至其倉庫
    內藏放之事實，惟矢口否認有何幫助製造槍彈、寄藏槍枝主
    要組成零件及具有殺傷力之子彈之犯行，辯稱其僅係單純將
    倉庫借予另案被告丙○○使用，不知該等物品係供製造槍彈
    之用，且其倉庫並未裝設電源，無法製造槍彈云云。經查：
  (一)另案被告丙○○自91年底某日起，在其位於高雄縣林園鄉○○村○○路44巷5 弄8 號住處等處，擅自製造可發射子彈具
    有殺傷力之手槍及具有殺傷力之子彈，而被告戊○○明知另
    案被告丙○○非法製造槍彈，仍於另案被告丙○○製造槍彈
    之際，從旁把風並提供位於高雄縣林園鄉○○村○○路272
    號之住處，由另案被告丙○○藏放附表編號一所示之物，再
    與被告乙○○共同駕車載運附表編號五之物品至被告乙○○
    位於屏東縣新園鄉○○村○○路997 之15號住處旁數百公尺
    外之倉庫內藏放，且另案被告丙○○自91年底某日起至93年
    11月30日止，共計製造可發射子彈具有殺傷力之手槍約10枝
    及具有殺傷力之子彈約50顆。嗣於同年11月30日中午12時30
    分許，為警持本院核發之搜索票，在被告戊○○之住處內查
    扣附表編號一所示之物，並在車牌號碼YT-8588 號自用小客
    車內查扣附表編號二所示之物；於同日13時30分許，在另案
    被告丙○○之住處內查扣附表編號三所示之物；於同日16時
    20分許，在被告乙○○之住處內查扣附表編號四所示之物，
    並於被告乙○○之倉庫內查獲附表編號五所示之物（未扣案
    ）；於同年12月7 日18時30分許，在被告戊○○之住處後方
    水溝木板下，查扣附表編號六所示之物等事實，為被告戊○○及乙○○所自承在卷，核與證人丙○○及陳天助於本院審
    理時之證述情節相符，復有本院93年度聲搜字第2107號搜索
    票3 紙、高雄市政府警察局小港分局搜索扣押筆錄、扣押物
    品目錄表各4 份、臺灣高雄地方法院檢察署通訊監察書8 份
    、監聽譯文及現場照片34張附卷可稽，暨附表所示之物品扣
    案足憑。
  (二)扣案如附表所示之槍彈經送內政部警政署刑事警察局以性能
    檢驗法、試射法及動能測試法鑑驗之結果，其中附表編號二
    所示之改造手槍1 枝（槍枝管制編號0000000000號），係由
    仿BERETTA 廠92FS型半自動手槍製造之玩具手槍車通金屬槍
    管內阻鐵改造而成之改造手槍，機械性能良好可擊發適用子
    彈使用，認具殺傷力；霰彈1 顆認係12 GAUGE制式霰彈，認
    具殺傷力；改造子彈2 顆，認均係由直徑9.83MM、長度19.0
    2MM 金屬彈殼及直徑8.64MM金屬彈頭組合而成之土造子彈，
    採樣1 顆試射，可擊發，認具殺傷力；制式子彈1 顆係口徑
    9MM 制式子彈，認具殺傷力。附表編號四之改造子彈9 顆，
    其中由直徑9.72MM、長度18.81MM 金屬彈殼及直徑8.83MM金
    屬彈頭組合而成之土造子彈1 顆經實際試射，可擊發，認具
    殺傷力。附表編號六所示之改造手槍1 枝（不含彈匣，槍枝
    管制編號0000000000號），係由仿BERETTA 廠M9型半自動手
    槍製造之玩具手槍換裝土造金屬槍管而成之改造手槍，雖送
    鑑槍枝欠復進簧桿及復進簧，惟仍可以單發方式擊發子彈使
    用，認具殺傷力。至附表編號一所示之改造雙管獵槍1 枝（
    含具霰彈外型之玩具子彈2 顆，槍枝管制編號0000000000號
    ），係仿HUDSON雙管霰彈槍製造之玩具槍，經檢視其槍管內
    具阻鐵，無法供發射彈丸使用，認不具殺傷力；改造子彈6
    顆認均係玩具金屬彈殼。附表編號三之改造空氣獵槍1 枝（
    含瓦斯瓶1 瓶，槍枝管制編號0000000000號），係仿MOSSBE
    RG廠霰彈槍外型製造之玩具槍，以填充氣體為發射動力，經
    實際試射，其發射動能甚微，認不具殺傷力。附表編號四之
    改造子彈9 顆，除上開具有殺傷力之改造子彈1 顆外，其餘
    7 顆認均係玩具金屬彈殼，另1 顆認係由玩具金屬彈殼加裝
    直徑8.32MM金屬彈頭改造而成之改造子彈，經檢視，不具底
    火、火藥，非子彈之完整結構，認不具殺傷力。附表編號六
    所示之改造子彈6 顆，均係由玩具金屬彈殼加裝直徑9.0MM
    金屬彈頭而成之改造子彈，經採樣2 顆試射結果，均無法擊
    發，均認不具殺傷力等情，有內政部警政署刑事警察局94年
    1 月21日刑鑑字第0930243264號及94年1 月14日刑鑑字第09
    30255492號槍彈鑑定書各1 份存卷可查（偵卷第145 至152
    頁、第157 至161 頁）。而刑事警察局為國內槍彈鑑定之專
    精機關，其既已就扣案槍彈之仿製廠牌、型號及機械性能等
    事項詳為鑑識，部分並經實際試射確認，復逐一詳載於上開
    槍彈鑑定書，則前開鑑定結果自得採為認定被告等犯罪事實
    之依據。
  (三)被告戊○○辯稱係自93年9 月間起協助另案被告丙○○製造
    槍彈，且其住處僅供另案被告丙○○藏放物品，而未製造槍
    彈云云，惟查：
  1.被告戊○○於本院審理時坦承有於另案被告丙○○製造槍彈
    之際，從旁把風並載運相關器具等語，核與另案被告丙○○
    於偵訊時陳稱：「（問：你在戊○○住處改造手槍時，己○○與戊○○在做何事？）戊○○都在旁邊幫助我，從事把風
    的工作。」等語相符（偵卷第141 頁），而觀諸93年6 月16
    日16時2 分18秒之監聽譯文所載，由另案被告丙○○所使用
    之門號000000 0000 號行動電話之A 方與被告戊○○所使用
    之門號00000000 00 號之B 方之對話如下：「A ：等一下家
    哥載你上去搬下來，車床台、還有車床台零件全部都載下來
    ！...B ： 綠色那1 台？哦。A ：小型的車床，跟這1 台有
    關聯的零件都載下來。B ：載那小台車床，哦！好啦！A ：
    ... 還有關聯車床上面那1 塊很重要哦！都要拆下來！B ：
    還載什麼工具上去拆嗎？我知道。A ：要帶砂輪機上去拆！
    B ：哦！」等語（警卷C 第122 至123 頁），此外，復有臺
    灣大哥大股份有限公司基本資料查詢2 紙可稽（警卷B 第58
    、61頁），足證被告戊○○自93年6 月16日起，即有協助另
    案被告丙○○載運、裝卸電動車床及砂輪機等供製造槍彈所
    用之器具無訛。
  2.另案被告丙○○於警詢時陳稱：「我和戊○○共同在戊○○
    住處、乙○○住處魚塭旁倉庫內改造手槍，但戊○○不懂改
    造手槍，他僅在旁協助我改造手槍，聽我使喚。... 我在戊○○住處以小型車床改造四五手槍的子彈6 顆、九０手槍子
    彈6 顆。」等語（警卷B 第1 頁反面），佐以被告戊○○之
    住處經警查獲附表編號一所示之物，均為改造槍彈所需之器
    具及半成品，自足認另案被告丙○○之前揭陳述應與事實相
    符，堪予採信。
  3.從而，被告戊○○確有自93年6 月16日起，於另案被告丙○○製造槍彈之際，從旁把風並協助載運、裝卸電動車床、砂
    輪機等供改造槍彈所用之器具，再提供其住處供另案被告丙○○改造槍彈之事實，堪予認定。其上開所辯，顯與前揭事
    證不符，自難採信。
  (四)被告己○○辯稱其就另案被告丙○○涉嫌製造槍彈等情毫無
    所悉云云，惟查：
  1.被告戊○○於警詢時陳稱：「丙○○在改造槍械時他會叫我
    在附近把風，有可疑的人或車隨時打電話告訴他，包括己○○也一樣在外面或附近把風。」（警卷B 第13頁）；於偵訊
    時再稱：「... 我也曾跟己○○在丙○○改造的時候負責把
    風，因為我們不會改造。」（偵卷第142 頁）等語，核與另
    案被告丙○○於偵訊時陳稱：「（問：你在戊○○住處改造
    手槍時，己○○與戊○○在做何事？）戊○○都在旁邊幫助
    我，從事把風的工作。己○○都來找我們一起施用海洛因及
    安非他命等，偶而會提醒我們注意警察。」等語相符（偵卷
    第141 頁）。再參以93年8 月31日12時37分43秒之監聽譯文
    所示，由另案被告丙○○所使用之門號0000000000號行動電
    話之A 方與被告己○○所使用之門號0000000000號之B 方之
    對話如下：「B ：黑仔（指丙○○）喔！這裡都沒有你說的
    鐵條！A ：都沒有嗎？B ：只剩一些工具而已！A ：啊馬達
    還在嗎？B ：有啊！A ：門的旁邊，鐵門的後面圓鐵材料？
    B ：這邊都沒有啦！A ：趕快下來，警察巡邏車來了！B ：
    喔！」；同年9 月26日11時59分55秒之監聽譯文記載：「A
    ：要怎？B ：喂！黑仔（指丙○○）！你家對面坐1 個人！
    A ：長得怎樣子？B ：阿伯！搬東西讓他看見沒關係吧？A
    ：沒關係。」；同月27日8 時35分22秒之監聽譯文亦載：「
    B ：你要注意看一下，監視器看一下，好像有2 個警察過去
    ！A ：好啦！」（警卷C 第74、63、62頁），此外，復有臺
    灣大哥大股份有限公司基本資料查詢2 紙可稽（警卷B 第58
    、62頁），自足認被告己○○確有自93年8 月31日起，於另
    案被告丙○○製造槍彈時，從旁把風並協助尋找、搬運供製
    造槍彈所用之鐵條、器具等物無訛。
  2.被告己○○嗣再辯稱其係因施用海洛因致神智不清而誤撥上
    開電話，且其僅提醒另案被告丙○○施用毒品時應注意警察
    云云，惟觀諸上開監聽內容，被告己○○之應答均能切題連
    貫、有條理，且係主動撥打電話告知另案被告丙○○有疑似
    警察之人接近，並促其留意監視器等情，足見被告己○○當
    時對於外界事務並無全然缺乏知覺理會及判斷作用，或較常
    人平均程度顯然減退之情事。況上開對話內容所述之「鐵條
    」、「工具」及「馬達」等物，顯與本件製造槍彈之犯行有
    關，益徵其上開所辯與一般常理有悖，應係事後卸責之詞，
    不足採信。
  3.從而，被告己○○明知另案被告丙○○涉嫌製造槍彈，仍自
    93年8 月31日起，從旁把風並協助尋找、搬運供製造槍彈所
    用之鐵條、器具等物之犯行，堪予認定。
  (五)被告乙○○辯稱其不知另案被告丙○○涉嫌製造槍彈，且其
    倉庫內並未裝設電源，不可能製造槍彈云云，惟查：
  1.被告乙○○於警詢時供稱：「我進入丙○○他家後，看見丙○○在拿許多機械改東西，他先用固定夾夾住1 根鐵，用電
    鑽再鑽進去打通。」等語（警卷B 第18頁），核與證人丙○○於本院審理時證稱被告乙○○曾看見其鑽通鐵條改造槍管
    等語相符（本院卷第141 、142 頁）。佐以93年7 月25日16
    時24分55秒監聽譯文所示，由另案被告丙○○所使用之門號
    0000 000000 號行動電話之A 方與由被告乙○○所使用之門
    號0000 000000 號之B 方之對話如下：「B ：喜仔（指丙○○）是不是？A ：不是啦！我是甫仔（指戊○○）啦！B ：
    你跟他講切割台已經找到了，還有砂輪機。」；同年11月11
    日20時22分54秒之監聽譯文亦記載：「B ：我等一下要過去
    炮仔那裡，要全部的機械工具載回來。A ：好啦，全部是不
    是，好。... B ：哦，沒有啦，車床沒有辦法啦。」；又於
    同年8 月31日16時30分12秒，由另案被告丙○○所使用之門
    號0000000000號行動電話之A 方與由被告乙○○所使用之門
    號0000000000號之B 方之對話如下：「A ：喔，那些東西你
    拿是不是？B ：我已經拿15支過去車床了。」（警卷C 第94
    、26、75頁），此外，復有臺灣大哥大股份有限公司基本資
    料查詢3 紙可稽（警卷B 第58、64、66頁）。再參以被告乙○○之住處內經警扣得附表編號四所示之物，此有現場照片
    5 張存卷可查（警卷A 第93至95頁），而被告乙○○及另案
    被告丙○○一致供稱上開物品均為另案被告丙○○所有（本
    院卷第292 、153 頁），被告乙○○亦自承另案被告丙○○
    並無其住處之鑰匙等語（本院卷第293 頁），則另案被告丙○○客觀上顯難在未經被告乙○○同意之情形下，擅自將該
    等物品藏放於被告乙○○之住處內。況附表編號四、五所示
    之物均為製造槍彈所需之工具及半成品，而被告乙○○既曾
    親自載運並藏放該等物品於其住處及倉庫內，依其年齡、智
    識，自難就另案被告丙○○涉嫌製造槍彈等情諉稱不知。是
    其辯稱不知情云云，顯係事後卸責之詞，難予採信。
  2.另案被告丙○○於警詢時陳稱：「我於93年11月中開始在乙○○住處旁魚塭倉庫內以車床、鑽床改造九０手槍槍管，再
    裝到我所改造的槍枝上，一共成功改造5 支九０手槍槍管。
    」等語（警卷B 第1 頁反面），又證人陳天助亦證稱其曾打
    開被告乙○○之倉庫內之電燈，故確定該處有裝設電源，且
    其內之車床及電鑽上均有油及鐵屑等使用過之痕跡等語（本
    院卷第242 、243 頁），足證另案被告丙○○確曾在被告乙○○之倉庫內製造手槍無訛。被告乙○○辯稱其倉庫內並未
    裝設電源，無法製造槍彈云云，顯與事實不符，不足採信。
  3.從而，被告乙○○明知另案被告丙○○涉嫌製造槍彈，仍自
    同年7 月25日起，協助另案被告丙○○尋找切割機、砂輪機
    並載運供製造槍彈所用之器具，再於同年10月下旬某日起，
    提供其所有之倉庫供另案被告丙○○製造槍彈之事實，堪予
    認定。
  (六)綜上所述，被告戊○○、己○○及乙○○幫助另案被告丙○○製造可發射子彈具有殺傷力之手槍及具有殺傷力之子彈之
    犯行；被告戊○○及乙○○寄藏槍彈主要組成零件之犯行；
    被告乙○○寄藏具有殺傷力子彈之犯行，均堪認定，本件事
    證明確，應依法論科。
二、按所謂製造包括創製、改造、組合、混合、化合等行為在內
    ，已損壞之零件加以修理亦屬製造，改造行為亦屬製造行為
    ；又非法製造槍砲彈藥刀械等違禁物，所侵害者為社會法益
    ，如同時製造之違禁物，客體種類相同，縱令製造完成之客
    體有數個，仍屬單純一罪，不生想像競合犯之問題，惟如同
    時製造2 種以上不同種類之違禁物客體，即屬1 行為觸犯數
    罪名之想像競合犯。次按，槍砲彈藥刀械管制條例已於94年
    1 月26日修正公布，關於製造可發射子彈具有殺傷力之手槍
    罪，該法原於第11條第1 項規定：「未經許可，製造、販賣
    或運輸第4 條第1 項第1 款所稱其他可發射金屬或子彈具有
    殺傷力之各式槍砲者，處5 年以上有期徒刑，併科新臺幣1,
    000 萬元以下罰金。」，惟修法後，則於同條例第8 條第1
    項規定：「未經許可，製造、販賣或運輸鋼筆槍、瓦斯槍、
    麻醉槍、獵槍、空氣槍或第4 條第1 項第1 款所定其他可發
    射金屬或子彈具有殺傷力之各式槍砲者，處無期徒刑或5 年
    以上有期徒刑，併科新臺幣1,000 萬元以下罰金。」，經比
    較新舊法之結果，應以舊法有利於被告，依刑法第2 條第1
    項但書之規定，自應依修正前之規定處斷。是另案被告丙○○應係犯修正前槍砲彈藥刀械管制條例第11條第1 項之製造
    可發射子彈具有殺傷力之手槍罪、同條例第12條第1 項之製
    造子彈罪及同條例第13條第1 項之製造槍彈主要組成零件罪
    。其持有該槍彈及主要零件之低度行為，均為製造之高度行
    為所吸收，不另論罪。又其不分前後同時製造多數手槍、子
    彈及主要零件既遂、未遂行為，係以同一製造行為同時觸犯
    上開3 罪名，屬想像競合犯，應從一重罪論以製造可發射子
    彈具殺傷力之手槍罪處斷。
三、是核被告戊○○、己○○及乙○○所為，均係犯刑法第30條
    第1 項前段、修正前槍砲彈藥刀械管制條例第11條第1 項之
    幫助製造可發射子彈具有殺傷力之手槍罪；被告戊○○、乙○○另犯同條例第13條第4 項之寄藏槍彈主要組成零件罪；
    被告乙○○另犯同條例第12條第4 項之寄藏子彈罪。被告戊○○所犯上開2 罪及被告乙○○所犯上開3 罪間，均係以同
    一幫助行為，觸犯不同之數罪名，侵害數法益，為想像競合
    犯，均應從一重罪之幫助製造可發射子彈具有殺傷力之手槍
    罪處斷。又被告等幫助他人實施犯罪，為從犯，酌依刑法第
    30條第2 項之規定，按正犯之刑減輕之。被告乙○○前於90
    年間因竊佔案件，經法院判處有期徒刑3 月確定，甫於90年
    11月7 日執行完畢，此有臺灣高等法院被告前案紀錄表1 份
    在卷足憑，其於有期徒刑執行完畢後，5 年內再犯本件有期
    徒刑以上之罪，為累犯，應依法加重其刑，並先加後減之。
    公訴人認被告戊○○及己○○係與另案被告丙○○共犯製造
    可發射子彈具有殺傷力之手槍及具有殺傷力之子彈罪，另認
    被告乙○○係犯寄藏手槍罪，均有未合，惟被告乙○○部分
    起訴之犯罪事實同一，本院自應審理，並變更起訴法條。又
    公訴意旨雖僅起訴被告等自93年10月下旬起之犯行，惟被告
    等之其餘幫助犯行，與經起訴之部分屬於同一幫助行為，本
    院自應併予審理，附此敘明。爰審酌被告等協助他人製造槍
    彈，嚴重危害社會治安，其中被告戊○○犯罪時間較長，情
    節較重，惟犯後大致坦承犯行，態度良好；被告己○○犯罪
    時間尚短，情節亦輕，惟犯後否認犯行，態度顯然不佳；被
    告乙○○前有犯罪前科，竟不知悔悟而再犯本罪，且犯後藉
    詞卸責，顯無悔意等一切情狀，分別量處如主文所示之刑，
    並就罰金刑之部分諭知易服勞役之折算標準，以資懲儆。公
    訴人具體求處被告戊○○有期徒刑7 年、被告己○○有期徒
    刑7 年6 月及被告乙○○有期徒刑6 年6 月，尚嫌過重，附
    此敘明。
四、末查，共同正犯因相互間利用他人之行為，以遂行其犯意之
    實現，本於責任共同之原則，有關沒收部分，對於共犯間供
    犯罪所用之物，自均應為沒收之諭知，惟幫助犯僅係對於犯
    罪構成要件以外之行為為加工，並無共同犯罪之意思，自不
    適用該責任共同原則，對於「正犯所有」供犯罪所用之物或
    犯罪所得之物，亦為沒收之諭知（最高法院91年度台上字第
    5583號判決意旨參照）。本件扣案如附表編號一(1)、二(1)、
    四(1)及六(1)所示之物，分別為具有殺傷力之手槍、子彈及主
    要組成零件，均屬違禁物，不問屬於犯人與否，均應依刑法
    第38條第1 項第1 款之規定宣告沒收之；附表編號一(3)、四
    (3)之行動電話各1 具，分別為被告戊○○及乙○○所有供犯
    罪所用之物，應另依刑法第38條第1 項第2 款之規定宣告沒
    收之。至其餘扣案物品均非違禁物，且為另案被告丙○○所
    有供犯罪所用之物，揆諸前開說明，爰不予宣告沒收之，附
    此敘明。
五、公訴意旨另以：附表編號二所示之霰彈1 顆係12 GAUGE制式
    霰彈，子彈1 顆係口徑9MM 制式子彈，且均具殺傷力，因認
    被告戊○○及己○○另犯槍砲彈藥刀械管制條例第12條第4
    項之未經許可持有制式子彈罪嫌等語，惟查：
  (一)按被告未經審判證明有罪確定前，推定其為無罪。犯罪事實
    應依證據認定之，無證據不得認定犯罪事實；不能證明被告
    犯罪者，應諭知無罪之判決，刑事訴訟法第154 條、第301
    條第1 項分別定有明文。又事實之認定，應憑證據，如未能
    發現相當證據，或證據不足以證明，自不能以推測或擬制之
    方法，為裁判基礎；再認定犯罪事實，所憑之證據，雖不以
    直接證據為限，間接證據亦包括在內，然無論直接或間接證
    據，其為訴訟上之證明，須於通常一般之人均不至於有所懷
    疑，而得確信其為真實之程度者，始得據之為有罪之認定，
    倘其證明尚未達到此一程度，而有合理性懷疑之存在時，即
    無從為有罪之認定，此分別有最高法院40年台上字第86號及
    76年台上字第4986號判例可資參照。
  (二)訊據被告戊○○及己○○均堅決否認有何非法持有制式子彈
    之犯行，辯稱扣案之制式子彈係另案被告丙○○個人所有，
    與其等無關等語。而證人丙○○於本院審理時證稱扣案之制
    式子彈係其所購買供製造手槍試射之用，與被告戊○○及己○○無關等語（本院卷第151 頁），佐以上開制式子彈均係
    在不知情之李雅婷借予另案被告丙○○使用之車牌號碼YT-8
    588 號自用小客車內查獲，此有高雄市政府警察局小港分局
    解送報告書1 份可稽（偵卷第1 頁），此外，公訴人復未提
    出任何積極證據用資證明被告戊○○及己○○確有非法持有
    上開制式子彈之犯行，自不得僅以其等有幫助另案被告丙○○製造槍彈之犯行，遽認亦有共同持有上開制式子彈之犯行
    。
  (三)綜上所述，本院認被告戊○○及己○○所涉非法持有制式子
    彈犯行之犯罪嫌疑不足，且公訴人認此部分與前揭經起訴並
    由本院論罪科刑之部分應予分論併罰，揆諸前揭規定及判例
    意旨，此部分依法應為被告戊○○及己○○無罪之諭知。
據上論斷，應依刑事訴訟法第299 條第1 項前段、第301 條第1
項、第300 條，修正前槍砲彈藥刀械管制條例第11條第1 項、第
12條第4 項、第13條第4 項，刑法第2 條第1 項但書、第11條前
段、第30條第1 項前段、第2 項、第55條、第47條、第38條第1
項第1 款、第2 款、第42條第2 項，罰金罰鍰提高標準條例第2
條，現行法規所定貨幣單位折算新臺幣條例第2 條，判決如主文
。
本案經檢察官丁○○到庭執行職務。
中　　華　　民　　國　　94　　年　　6 　　月　　16　　日
                  刑事第十一庭  審判長法　官  徐美麗
                                      法  官  高增泓
                                      法  官  鄭詠仁
以上正本證明與原本無異。
如不服本判決，應於判決送達後10日內，向本院提出上訴狀。
                                      書記官  蔡妮君
中　　華　　民　　國　　94　　年　　6 　　月　　16　　日
附錄法條：
修正前槍砲彈藥刀械管制條例第11條第1 項
未經許可，製造、販賣或運輸第4 條第1 項第1 款所稱其他可發
射金屬或子彈具有殺傷力之各式槍砲者，處5 年以上有期徒刑，
併科新臺幣1,000萬元以下罰金。
槍砲彈藥刀械管制條例第12條第4 項
未經許可，持有、寄藏或意圖販賣而陳列子彈者，處5 年以下有
期徒刑，併科新臺幣300 萬元以下罰金。
槍砲彈藥刀械管制條例第13條第4 項
未經許可，持有、寄藏或意圖販賣而陳列第1 項所列零件者，處
6 月以上5 年以下有期徒刑，併科新臺幣300 萬元以下罰金。
附表：
┌──┬───────────────────┬───┐
│編號│     扣    案     物     品           │所有人│
├──┼───────────────────┼───┤
│一  │(1)半成品改造手槍2 枝、彈匣2 個、滑套1 │丙○○│
│    │  個                                  │      │
│    ├───────────────────┤      │
│    │(2)彈簧6 條、改造子彈6 顆、電動車床1 檯│      │
│    │  、改造雙管獵槍1 枝（含具霰彈外型之玩│      │
│    │  子彈2 顆）、砂紙5 張、改造槍彈工具盒│      │
│    ├───────────────────┼───┤
│    │(3)門號0000000000號行動電話1 具        │戊○○│
├──┼───────────────────┼───┤
│二  │(1)改造手槍1 枝、彈匣1 個、改造子彈1 顆│丙○○│
│    │、制式子彈1 顆、制式霰彈1 顆          │      │
│    ├───────────────────┤      │
│    │(2)改造子彈1 顆（業經試射擊發而不具殺傷│      │
│    │  力）、鑽頭20支、銅條5 條、固定夾2 支│      │
│    │  、電烙鐵1 支、活動扳手1 支、六角扳手│      │
│    │  8 支、鋸片8 支、砂輪片4 片、車刀9 支│      │
├──┼───────────────────┼───┤
│三  │改造空氣獵槍1 枝、瓦斯鋼瓶1 瓶、電子游│丙○○│
│    │標尺1 支、砂輪片1 包  　　　          │      │
├──┼───────────────────┼───┤
│四  │(1)改造槍管5 枝                        │丙○○│
│    ├───────────────────┤      │
│    │(2)改造子彈9 顆（其中1 顆原具有殺傷力，│      │
│    │  惟業經試射擊發而不具殺傷力）、砂輪機│      │
│    │  2檯、電鑽1 檯、手提電磨機1 檯、固定 │      │
│    │  夾2 檯、彈匣1 個、槍機滑套原料6 個、│      │
│    │  槍管原料3 個、游標尺1 支、剉刀5 支  │      │
│    ├───────────────────┼───┤
│    │(3)DBTEL 牌門號0000000000號行動電話1 具│乙○○│
├──┼───────────────────┼───┤
│五  │車床1 台、固定式電鑽2 台              │丙○○│
├──┼───────────────────┼───┤
│六  │(1)改造手槍1 枝、滑套1 個、槍管1 枝    │丙○○│
│    ├───────────────────┤      │
│    │(2)改造子彈6 顆、彈簧4 條              │      │
└──┴───────────────────┴───┘
